臺灣高等法院臺南分院刑事裁定
110年度毒抗字第316號
抗  告  人
即  被  告  甲○○
上列抗告人因聲請觀察勒戒案件，不服臺灣嘉義地方法院中華民
國110年4月12日110年度毒聲字第192號裁定，提起抗告，本院裁
定如下：
    主  文
抗告駁回。
    理  由
一、原裁定意旨略以：抗告人即被告甲○○（下稱抗告人）於民國
    110年2月3日晚間11時許，在其位於南投縣○○鎮○○里00鄰○○
    路000○0號之住處內，施用第二級毒品甲基安非他命之事實
    ，業據抗告人於警詢及偵查中坦承不諱，且抗告人於110年2
    月4日上午9時53分為警採尿送驗結果，呈安非他命及甲基安
    非他命陽性反應之事實，有代號與真實姓名對照表、立人醫
    事檢驗所濫用藥物尿液檢驗報告等件附卷可稽。另被告前因
    施用毒品案件，經臺灣南投地方法院以99年度審毒聲字第17
    9號裁定送勒戒處所觀察、勒戒後，認無繼續施用毒品傾向
    ，於100年3月22日執行完畢釋放出所，該案並經臺灣南投地
    方檢察署檢察官為不起訴處分確定，此後即未再因施用毒品
    案件經觀察、勒戒或強制戒治等情，有臺灣高等法院被告前
    案紀錄表在卷可佐。被告於100年3月22日觀察、勒戒執行完
    畢釋放後，3年後再犯本件施用第二級毒品甲基安非他命之
    犯行，揆諸最高法院刑事大法庭109年度台上大字第3826號
    裁定意旨，應適用初犯之規定，不因其於觀察、勒戒執行完
    畢釋放後3年內有再因施用毒品犯行經法院判處徒刑確定之
    紀錄而受影響。是檢察官聲請裁定將被告送勒戒處所觀察、
    勒戒，洵屬有據，應予准許。而依毒品危害防制條例第20條
    第3項、第1項規定，裁定令抗告人進入勒戒處所施以觀察、
    勒戒，期間不得逾2月等語。
二、抗告意旨略以：抗告人現在執行槍砲3年3月，也有違反森林
    法7月，還有毒品危害防制條例6月，抗告人後面還有4年4月
    要執行，有可能馬上回去社會嗎，所以不服原裁定，請求撤
    銷原裁定云云。
三、按毒品危害防制條例業於109年1月15日修正公布，自109年7
    月15日施行生效，其中第20條、第23條將施用毒品之刑事處
    遇程序「5年後再犯」、「5年內再犯」之追訴要件，均修正
    為「3年後再犯」、「3年內再犯」。現行毒品危害防制條例
    既認施用毒品者具有「病患性犯人」特質，強調「治療勝於
    處罰」、「醫療先於司法」，對於該條例第20條第3項及第2
    3條第2項所謂「3年後（內）再犯」，自應跳脫以往窠臼，
    以「3年」為期，建立「定期治療」之模式。準此，第20條
    第3項規定中所謂「3年後再犯」，只要本次再犯（不論修正
    施行前、後）距最近1次觀察、勒戒或強制戒治執行完畢釋
    放，已逾3年者，即該當之，不因其間有無犯第10條之罪經
    起訴、判刑或執行而受影響（最高法院109年度台上大字第3
    826號裁定意旨參照）。
四、經查：
（一）抗告人於110年2月3日晚間11時許，在其位於南投縣○○鎮○
      ○里00鄰○○路000○0號之住處內，施用第二級毒品甲基安非
      他命之事實，業據抗告人於警詢及偵查中坦承不諱，且抗
      告人於110年2月4日上午9時53分為警採尿送驗結果，呈安
      非他命及甲基安非他命陽性反應之事實，有代號與真實姓
      名對照表、立人醫事檢驗所濫用藥物尿液檢驗報告等件附
      卷可稽，足認抗告人確有於上開時、地施用第二級毒品甲
      基安非他命之犯行。
（二）又抗告人前因施用毒品案件，經臺灣南投地方法院以99年
      度審毒聲字第179號裁定送勒戒處所觀察、勒戒後，認無
      繼續施用毒品傾向，於100年3月22日執行完畢釋放出所，
      該案並經臺灣南投地方檢察署檢察官為不起訴處分確定，
      此後即未再因施用毒品案件經觀察、勒戒或強制戒治等情
      ，有臺灣高等法院被告前案紀錄表在卷可佐。本件抗告人
      施用第二級毒品甲基安非他命之犯行，距其最近一次因施
      用毒品經完成戒癮治療日（即於100年3月22日）既已逾3
      年，則依前揭規定，即應再令觀察、勒戒，且不因其間是
      否另犯施用毒品案件經起訴、判刑或執行而有不同，故而
      本件檢察官斟酌個案具體情節，依毒品危害防制條例第20
      條第1項、第3項之規定，向法院聲請觀察、勒戒，即難謂
      有裁量逾越、濫用或違反比例原則之情。
（三）從而，原審以抗告人施用第二級毒品之犯行，事證明確，
      依據現行法律規定，認檢察官之聲請為正當，裁定令抗告
      人入勒戒處所施以觀察、勒戒，經核並無違誤。抗告人之
      抗告意旨雖以其目前執行槍砲3年3月有期徒刑，且另有違
      反森林法7月及違反毒品危害防制條例6月有期徒刑待執行
      ，無法立刻回歸社會云云，提起本件抗告，然抗告人尚有
      刑罰待執行，並不影響前開應否准許觀察、勒戒之審查判
      斷。是本件抗告為無理由，應予駁回。
據上論斷，應依刑事訴訟法第412條，裁定如主文。
中　　華　　民　　國　　110 　年　　4 　　月　　29　　日
                  刑事第四庭    審判長法  官  郭玫利
                                      法  官  蔡廷宜
                                      法  官  曾子珍
以上正本證明與原本無異。
不得再抗告。
　　　　　　　　　　　　　　　　　　　書記官  李淑惠
中　　華　　民　　國　　110 　年　　4 　　月　　29　　日